臺北高等行政法院判決
　　　　　　　　　　　　　　　　 96年度簡更一字第00015號
原　　　告　烏來觀光事業股份有限公司
代　表　人　甲○○
被　　　告　臺北縣政府稅捐稽徵處
代　表　人　乙○○（處長）
上列當事人間因娛樂稅事件，原告不服臺北縣政府中華民國94年
5月24日北府訴決字第0940132728號訴願決定，提起行政訴訟。
本院前審判決（94年度簡字第652號）撤銷訴願決定及原處分（
含復查決定），被告不服，提起上訴，經最高行政法院廢棄發回
，本院更為判決如下：
    主  文
原告之訴駁回。
第一審及發回前第二審訴訟費用由原告負擔。
　　事實及理由
一、原告主張：
    (一)烏來空中纜車性質上屬於當地最經濟之交通工具：
      1.原告所經營之空中纜車是屬對拉交走式旅客索道（兩岸
        車箱對開），限載客91人，係交通工具之一種，一般設
        置於高山之間、道路無法開闢或行走艱難之地區，純粹
        以輸送乘客與貨物為目的；此與一般遊樂園區內純以提
        供娛樂使用之循環式觀光纜車性質不同。烏來空中纜車
        為雲仙樂園對外唯一之交通工具，雲仙樂園規劃之初，
        因地處偏遠無法開闢道路，原告遂架設空中纜車跨越南
        勢溪載運人員及貨物，乘客除赴雲仙樂園之遊客外，尚
        有林班人員、工程人員以及登山者。該纜車全線長382
        公尺，兩岸高低落差164公尺，最大仰角36度，然運送
        時間僅需約3分鐘。倘無該纜車，則勢必須開闢6米以上
        之公路，因此纜車在該地區之價值已同時取代道路、汽
        車及停車停（纜車鋼索即為道路、車箱即為汽車、車箱
        停靠站即為停車場），具有高度之交通運輸經濟價值。
        其優點如下：(1)政府無需開闢柏油路、(2)節省政府道路
        維修費用、(3)無需規劃停車場、(4)節省運輸時間、(5)維
        護生態環境發展。
      2.原告經營空中纜車之情形及性質，自53年營運以來並未
        有任何改變；又原告所經營之烏來空中纜車於全國尚屬
        唯一，因此交通部尚未訂有空中纜車安全或管理之法規
        。而交通部於71年12月18日修正公布「風景特定區管理
        規則」後，為進一步管理風景區內各項設施及其安全，
        將原本屬於交通工具之空中纜車，在安全管理上將之歸
        類在機械遊樂設施中，進行管理（因前揭規則僅將風景
        特定區內之設施區分為機械、水域及陸域遊樂設施等3
        種）。
      3.92年4月30日交通部修正發布全文之「風景特定區管理
        規則」中開宗明義於第1條即規定：「本規則依觀光發
        展條例第66條第1項規定訂定之。風景特定區之管理，
        依本規則之規定，本規則未規定者，依其他法令之規定
        辦理」，而觀光發展條例第66條第1項亦規定：「風景
        特定區之評鑑、規劃建設作業、經營管理、經費及獎勵
        等事項之管理規則，由中央主管機關定之」，由此可知
        ，交通部之所以將原告經營之纜車歸類於機械遊樂設施
        ，是基於空中纜車安全或管理法規之缺乏，並著眼於纜
        車公共安全之考慮，而非認定原告經營之纜車是屬於機
        械遊樂設施。
    (二)烏來空中纜車前經行政部門認定為交通工具，計有：1.臺
      灣省觀光事業委員會（原屬前臺灣省政府交通處）53年3
      月16日台觀設字第0481號通知、2.臺灣省政府交通處72年
      8月17日72交觀字第39267號函、3.臺灣省稅務局72年9月6
      日72稅三字第51801號函、4.臺北縣稅捐稽徵處88年3月8
      日88北縣稅消字第371587號函。
    (三)原處分及訴願決定違反租稅法律原則：
      1.本件被告就原告所經營之纜車課徵娛樂稅係依據娛樂稅
        法第2條第1項第6款：「撞球場、保齡球館、高爾夫球
        場及其他提供娛樂設施供人娛樂者」，該款前段之例示
        規定所指：撞球場、保齡球館、高爾夫球場，均為與球
        類有關之娛樂項目，就後段之概括項目之解釋便應以「
        與球類有關之其他娛樂項目」為範圍。本件之纜車與球
        類有關之娛樂項目並無相關連性，被告援引該條款之規
        定及臺北縣娛樂稅徵收細則（含徵收率表），課徵原告
        經營之空中纜車娛樂稅，即已違背法令解釋之法理，漫
        無範圍的擴張解釋，其據以作成之課徵娛樂稅之行政處
        分當屬違法之處分。
      2.此外，被告援引財政部83年6月15日台財稅第831596600
        號函釋，將原告所經營之空中纜車視為「機動遊藝樂園
        」，並將「清潔維護費」部分亦納入本件計算娛樂稅之
        基準。然原告所經營之空中纜車是交通運輸工具，另原
        告經營之雲仙樂園是「生態主題園區」，園區中之遊樂
        設施僅是吸引消費者入園以藉機宣傳生態保護之重要性
        ，並非是以機械遊樂設施為主題，「一票到底」之「機
        動遊藝樂園」。因園區中之遊樂設施另外課徵有娛樂稅
        ，故被告對於園區入園費之部分不另課徵娛樂稅。而財
        政部前揭函釋係「併同入園費課徵娛樂稅」，姑且不論
        該函釋有無違法違憲，既然就入園費部分，業經被告表
        示不另課徵娛樂稅，又何來「併同入園費課徵娛樂稅」
        ？被告將「清潔維護費」納入本件娛樂稅課徵之範圍，
        並無法律依據，任意攀附援引，更彰顯本件行政處分是
        屬違法之行政處分。
      3.至於被告所援引之財政部83年6月15日台財稅第
        831596600號函釋，將「清潔維護費」納入娛樂稅課徵
        之範圍，是屬違法違憲之函釋。經遍查中華民國法律，
        也未看到「清潔維護費」應課徵娛樂稅之規定。難道僅
        憑財政部之函釋即可將「清潔維護費」納入娛樂稅課徵
        之範圍，而無需依法行政、依法課稅？此函釋違背憲法
        規定人民依法納稅之規定，而被告援引該函釋所作出之
        處分，自屬違法違憲之處分。
    (四)原處分及訴願決定違反行政程序法第158條、娛樂稅法第6
      條、臺北縣娛樂稅徵收細則第3條：
      1.按「法規命令，有下列情形之一者，無效︰…三、其訂
        定依法應經其他機關核准，而未經核准者。法規命令之
        一部分無效者，其他部分仍為有效。但除去該無效部分
        ，法規命令顯失規範目的者，全部無效」，行政程序法
        第158條明文規定。又娛樂稅法第6條規定：「直轄市及
        縣（市）政府得視地方實際情形，在前條規定稅率範圍
        內，分別規定娛樂稅徵收率，提經直轄市及縣（市）民
        意機關通過，報請或層轉財政部核備」，臺北縣娛樂稅
        徵收細則第3條規定：「本縣娛樂稅之徵收，由臺北縣
        政府擬訂徵收率表，提經議會通過後實施之。」
      2.上開娛樂稅徵收細則係臺北縣政府於89年8月8日重新訂
        定，依娛樂稅法第6條、臺北縣娛樂稅徵收細則第3條規
        定，臺北縣政府擬訂之娛樂稅徵收率表，應提經議會通
        過。被告並未提出89年8月8日以後經臺北縣議會通過娛
        樂稅徵收率表之證明文件，依行政程序法第158條規定
        ，該徵收率表應屬無效。
      3.臺北縣娛樂稅徵收率表雖曾於81年6月提請臺北縣議會
        議決通過，然上開臺北縣娛樂稅徵收細則既然曾於89
        年重新訂定，即應重新送交代表最新民意機關之議會議
        決。否則即剝奪臺北縣議會對臺北縣政府行使監督娛樂
        稅徵收之權力，違反法治國家權力分立之原則。
    (五)原處分及訴願決定違反行政程序法第8條：
      1.交通部於89年4月20日交路89字第004038號函已明白表
        示：「…僅係針對該纜車之安全檢查及其經營管理制度
        予以釋示，並非提供財稅機關課稅標準之用。…」。
      2.交通部觀光局於92年4月間亦曾就「纜車為大眾運輸工
        具或機械遊樂設施之認定及其監督權屬問題」召集交通
        部路政司、法規委員會、運輸研究所、內政部營建署等
        單位開會討論，結論為：「依經濟部標準檢驗局69年1
        月28公布『中國國家標準』第5085號『架空索道』第3
        點規定，『空中纜車』係指『使用閉鎖車箱型搬運器載
        運旅客及貨物之索道設施』，因此纜車應具有運輸工具
        之屬性」，此有內政部營建署92年6月20日函文可稽。
      3.又依「經濟部水利署臺北水源特定區管理局」93年7 月
        2日水臺建字第09350034180號函文所示：「二、…關於
        烏來空中纜車既為主題樂園區外設置交通運輸工具，非
        屬建築法第7條所稱之機械遊樂設施已然明確並無疑義
        ，自不宜再依機械遊樂設施管理辦法辦理。…主題樂園
        區外所設置之空中纜車，衡酌其已非單純作觀光遊憩使
        用，而具交通運輸功能，爰陳請交通部考量另行研訂法
        令予以規範。三、本案既經交通部觀光局召會研商結果
        至為明確，而烏來空中纜車乃位於雲仙樂園主題園區外
        ，主要作用係做為接駁遊客進入園區內之主要交通運輸
        工具，…是該空中纜車既為主題樂園區外設置之交通運
        輸工具，非屬建築法所稱之機械遊樂設施已然明確並無
        疑義，本局自不宜依機械遊樂設施管理辦法規定辦理。
        四、…臺北縣政府意見略以：因雲仙樂園並無道路可及
        ，故纜車係做交通運具使用而非遊樂設施，且該府並未
        發給任何纜車使用執照，故纜車非屬建築法第7條所稱
        之機械遊樂設施，至為明確，建請依職權妥處。」
      4.此外，交通部93年9月10日交路字第0930052068之1號函
        檢附之行政院經濟建設委員會93年8月23日都字第
        093000381 7號函說明二、(二)：「前項纜車設置、管理
        相關法規未研訂完成前，本案烏來空中纜車之安全檢查
        工作，請經濟部水利署臺北水源特定區管理局暫參照機
        械遊樂設施管理辦法中有關安全檢查之規定賡續實施，
        以兼顧公共安全及業者權益…」，足見機械遊樂設施管
        理辦法，其目的僅為安全檢查之用，而非課徵娛樂稅之
        法源依據。既然在行政機關就纜車之性質尚未有確定共
        識前，被告及財政部即無理由逕行認定，片面改變以往
        行政機關之見解。
      5.原處分及訴願決定未察上開行政機關之函文意旨，顯有
        違行政程序法第8條規定之信賴保護原則。
    (六)原處分及訴願決定違反憲法及行政程序法第6條規定之平
      等原則：
      1.據知，財政部並未責令地方財稅機關對烏來遊樂區之柴
        車、太平山碰碰車、阿里山登山觀光火車課徵娛樂稅，
        顯有違憲法上之平等原則。
      2.娛樂稅為「行為稅」，且稅率較高，付稅人有娛樂行為
        始課稅，沒有娛樂行為則不課稅，為娛樂稅法之立法精
        神原則。原告所經營雲仙樂園，並非所謂一票到底，消
        費者購買纜車票搭乘空中纜車係前往雲仙樂園休閒，原
        告僅係提供纜車供乘客搭乘前往，與一般遊客搭乘車輛
        或船舶前往遊樂場所相同，並沒有娛樂行為，自不能課
        予娛樂稅云云。
    (七)提出本件訴願決定書、臺灣省觀光事業委員會函文、臺灣
      省政府交通處函文、臺灣省稅務局函文、被告函文、內政
      部營建署92年6月20日函文、交通部89年4月20日交路89字
      第004038號函及經濟部水利署臺北水源特定區管理局93年
      7月2日水臺建字第09350034180號函文等件影本為證。
    聲明：訴願決定、復查決定及原處分均撤銷。
          第一審及發回前第二審訴訟費用由原告負擔。
二、被告辯稱：
    (一)烏來空中纜車位於烏來風景特定區內，通往烏來雲仙樂園
      ，該樂園設置在烏來鄉南勢溪南、北兩岸山麓，並由原告
      架設空中纜車起點在北岸、終點在南岸樂園內，南北麓地
      理位置似若兩地，然遊客搭乘纜車時已將兩山麓連為一體
      ，況遊客於北岸所購「空中纜車暨樂園入場券」，該票券
      價即內含「入園費」及「清潔維護費」，此觀原告入園售
      票口牌示「全票新台幣（下同）220元、半票150元，含纜
      車來回、雲仙入園券」及所售票券全票220元、半票150元
      （各內含清潔維護費80元及60元）甚明，原告對遊客進入
      南岸樂園既未另外收取門票，且原告並未單獨出售搭乘空
      中纜車之車票，自應認為購買入場券搭乘空中纜車之時，
      即已進入原告之娛樂服務範圍內，是纜車為遂行雲仙樂園
      而一併提供之娛樂機能，屬園內遊樂設施之一項，二者具
      有不可分性，此由「搭乘纜車過程中，可從不同角度、遠
      近欣賞烏來瀑布美景，感受水流湍急的臨場感」，為原告
      之電腦網頁、廣告宣傳折頁等廣告所敘明，足證烏來空中
      纜車係其招徠遊客之重要賣點，亦為其提供遊客娛樂之一
      環，是「雲仙樂園」與「空中纜車」之經營，應為合一之
      認定，屬娛樂稅法規定課徵娛樂稅之範圍。
    (二)有關原告主張烏來空中纜車是屬對拉交走式旅客索道，純
      粹以輸送乘客與貨物為目的，與一般遊樂園區使用之循環
      式觀光纜車性質不同乙節，查交通部74年1月3日交路（73
      ）字第28977號函及88年7月23日以交路88字第035975號函
      均認定烏來空中纜車即原告所經營之空中纜車屬「吊纜式
      機械遊樂設施」，且查風景特定區管理規則第2條第1、5
      款明定：觀光遊樂設施指：一機械遊樂設施…五其他經主
      管機關核定之觀光遊樂設施。又烏來空中纜車為雲仙樂園
      對外唯一之交通工具，除此之外別無橋樑、公路可跨越南
      勢溪進入，為原告所自承，且園外均為森林、峻嶺，並不
      能轉赴他地，足見並無供一般人通行之功能，況園內除乙
      戶工作人員在此設籍外亦無其他住戶，遊客購券之目的顯
      為進入園區遊樂。再者，被告機關所屬新店分處所補徵之
      娛樂稅係根據原告所販售票券計算而得，對於原告自陳不
      需購票即可進入園區之林班、台電、電信工程人員、學術
      研究人員、園內飯店住宿者等，被告機關所屬新店分處就
      此亦無核課娛樂稅，足證原核定僅係對纜車作為娛樂設施
      之部分課稅。
    (三)交通部93年8月11日交路字第0930046650號函復鈞院（另
      案）查詢時表示略以。…二、內政部72年12月8日發布「
      機械遊樂設施管理辦法」後，依該辦法第2條規定「本辦
      法所稱之機械遊樂設施，指遊樂業所設置之左列設施…三
      、吊纜式機械遊樂設施：指纜車…」，烏來空中纜車符合
      上開規定。本部並於73年12月21日邀集內政部營建署等相
      關單位召開會議研商獲致結論認為烏來空中纜車應屬機械
      遊樂設施，…嗣後，本部曾多次函重申前開認定在案。…
      至於有關課徵娛樂稅乙節，係由財稅主管機關本於權責認
      定。三、有關內政部營建署以本部觀光局92年4月16日觀
      民字第0920011672號函附「纜車為大眾運輸工具或機械遊
      樂設施之認定及其監督權屬問題」會議紀錄「…主題遊樂
      園區所設置之空中纜車（如台北市政府推動之北投纜車）
      ，衡酌其已非單純作觀光遊憩使用，尚具交通運輸功能，
      爰陳請交通部考量另行研訂法令予以規範。…」（註：觀
      光局此項意見本部並未同意），認為烏來空中纜車非屬機
      械遊樂設施，爰將中華民國電梯協會所送烏來空中纜車之
      定期安全檢查結果，移請本部主政乙案，鑑於烏來空中纜
      車管理似未涉及法令或事實變更，依行政程序法第11條規
      定「管轄權恆定原則」，本部認為宜由該管建築主管機關
      （經濟部水利署臺北水源特定區管理局）賡續主政。惟本
      案經本部、內政部營建署及經濟部水利署臺北水源特定區
      管理局多次協調未有明確成果，為釐清該纜車定位及主管
      權責，本部爰依行政程序法第14條第1項…規定，以93 年
      7月6日交路字第0930007027號函報請行政院核示等語。該
      部93年9月10日再以交路字第0930052068－1號函復鈞院略
      以，二、內政部72年12月8日發布「機械遊樂設施管理辦
      法」後，關於烏來空中纜車設施定位及主管權責疑義乙案
      行政院核復情形…請照本院經濟建設委員會協商結論辦理
      ，本部刻遵示就纜車設置、管理相關法規研議中。檢附行
      政院經濟建設委員會協商結論：…本案於本（93）年8 月
      3日邀集鈞院公共工程委員會、內政部交通部、經濟部等
      相關機關協商，獲致結論如次：(一)為配合未來高山纜車之
      設置與管理，請交通部於半年內研訂完成纜車設置管理相
      關法規，以維法制。(二)前項纜車設置管理相關法規未研訂
      完成前，本案烏來空中纜車之安全檢查工作，請經濟部水
      利署台北水源特定區管理局暫參照機械遊樂設施管理辦法
      中有關安全檢查之規定賡續實施，以兼顧公共安全及業者
      權益；俟交通部完成纜車設置管理相關法規研訂後，檢討
      納入據以妥善管理等語。足見原告經營之烏來空中纜車究
      為運輸工具或屬於遊樂設施，主管機關交通部並未同意其
      所屬觀光局有關空中纜車具交通運輸功能之意見，即未變
      更其之前74年1月3日交路（73）字第28977號函認定系爭
      空中纜車為機械遊樂設施之見解，且財稅主管機關財政部
      參酌交通部意見後，於88年8月27日以台財稅第881939088
      號函釋原告經營之烏來空中纜車，應依法課徵娛樂稅，與
      交通部對空中纜車具機械遊樂設施功能之見解一致，而原
      告援引前台灣省觀光事業委員會53年3月16日台觀設字第
      0481號通知及前臺灣省政府交通處72年8月17日72交觀字
      第39267號函訴稱系爭空中纜車屬交通工具，不應課徵娛
      樂稅，惟查交通部、財政部均為相關交通、財稅業務之中
      央最高主管機關，就本件系爭纜車是否為機械遊樂設施之
      見解，迭經交通部、財政部以前引之相關號函釋示該系爭
      纜車確屬機械遊樂設施，應課徵娛樂稅。是被告依該有效
      函釋課徵娛樂稅，並無違誤。
    (四)被告根據原告娛樂稅自動報繳書所載（原處分卷第25頁可
      參），93年9月當期使用票券為全票3,807張、優待票27張
      、半票1,738張，票價分別為全票220元、優待票175元、
      半票150元，有關入場券票價內含項目有：纜車來回費用
      、保險費、入園費及園清潔維護費（原處分卷第71頁可參
      ）。按財政部83年6月15日台財稅第8315966號函釋意旨，
      上開票價結構中所含之樂園清潔費部分，與娛樂行為有客
      觀上之關連，應可認為遊客娛樂後所必然產生之費用，被
      告依財政部83年6月15日台財稅第8315966號函釋規定就此
      部分課徵娛樂稅，並無違誤。是本件經現場勘查原告售票
      處之標示，並根據其所販售之空中纜車暨樂園入場券所載
      ，其入場券票價實際內含樂園清潔維護費分別為全票80元
      、半票60元；再查原告所經營雲仙樂園中，應徵娛樂稅部
      分有7個項目：海盜船80元、搖擺呼拉40元、空中單車80
      元、飛碟40元、碰碰車80元、魔幻館40元、古堡全票80元
      （半票50元），合計後應稅部分分別為全票440元、半票
      410元、另免徵娛樂稅部分有3個項目：射箭80元、划船90
      元、漆彈60元，合計免稅金額為230元，依上開財政部函
      釋，其全票、半票應稅部分占全部收費之比例分別為65%
      、64%，經計算後再減除內含之娛樂稅、營業稅後，樂園
      清潔維護費中，全票52元部分、半票38元部分應課徵娛樂
      稅。另有關入園費（全票65元、優待票、半票均為45 元
      ）部分，因園內遊藝設施已課徵娛樂稅，不再課徵娛樂稅
      ，而保險費則非屬娛樂稅課徵範園。是以，入場券票價扣
      除樂園清潔維護費、保險費、入園費後，所餘即為纜車來
      回費用所占金額，分別為全票74元、半票44元，經減除內
      含之娛樂稅、營業稅後，得全票64元、半票38元，應課徵
      娛樂稅。按上開應課徵娛樂稅之樂園清潔維護費及纜車來
      回費用部分，全票116元、半票76元；至於優待票部分，
      按原告93年9月當期申報資料纜車來回費用優待票115元，
      占全票票價140元之比例為82%，計算後得優待票價為95
      元；則以全票140元、優待票115元、半票90元，並依其當
      期分別所販售票數，核計93年9月份樂園清潔維護費及纜
      車來回費用應補徵娛樂稅額5萬7,626元，尚無不合，應予
      維持等語。
    聲明：原告之訴駁回。
          第一審及發回前第二審訴訟費用由原告負擔。
三、原告起訴時被告之代表人為莊錦順，嗣已變更為乙○○，並
    由乙○○聲明承受訴訟，有其提出之聲明承受訴訟狀及財政
    部令影本附本院卷可稽，核無不合，應予准許。
四、按「娛樂稅，就撞球場、保齡球館、高爾夫球場及其他提供
    娛樂設施供人娛樂者，所收票價或收費額徵收之。」；「娛
    樂稅之納稅義務人，為出價娛樂之人。娛樂稅之代徵人，為
    娛樂場所、娛樂設施或娛樂活動之提供人或舉辦人。」，娛
    樂稅法第2 條第1 項第6 款及第3 條各定有明文。又娛樂稅
    法第6 條於81年4 月6 日修正發布其徵收率，改由直轄市及
    縣（市）政府視地方實際情形，提經同級民意機關通過，報
    請財政部核備後實施，臺北縣娛樂稅徵收率業於81年6 月提
    請臺北縣議會第12屆第12次臨時會第3 次會議議決通過，並
    經報請財政部核備後，於同年7 月1 日施行，其後娛樂稅徵
    收率雖有數次修正，迄至92年3 月最近一次修正，本件「空
    中纜車」所應適用之娛樂稅稅率即「其他提供娛樂設施供人
    娛樂者課徵百分之10」均未有改變。次按機械遊樂設施管理
    辦法第2 條第3 款規定，所謂吊纜式機械遊樂設施係指纜車
    、觀光纜車及其他以網索（鍊）懸吊運動之設施，合先敘明
    。
五、本件原告經營之空中纜車業務，經交通部會商決議，該空中
    纜車為「機械遊樂設施」；又財政部於民國88年8 月27日台
    財稅第881939088 號函示表明該空中纜車，既經交通部認定
    屬機械遊樂設施，應依法課徵娛樂稅，被告遂按上開財政部
    函示，於88年9 月29日以88北縣稅新(二)字第23209 號函請原
    告自88年10月份起將空中纜車之營業收入自動報繳娛樂稅。
    原告不服，屢提申復，被告同意原告於申復期間暫緩課徵，
    俟確認後再予開徵，惟嗣後交通部並未改變空中纜車屬遊樂
    設施之核定，被告依原告營業稅申報資料開單補徵原告93年
    9 月娛樂稅計57,626元，原告不服，申請復查，未獲變更，
    提起訴願，亦遭駁回，遂向本院提起行政訴訟。經本院以94
    年度簡字第652 號判決，撤銷訴願決定及原處分（含復查決
    定），被告不服，向最高行政法院提起上訴，案經最高行政
    法院96年度判字第732 號判決將原判決廢棄，發回本院重行
    審理等情，為兩造所不爭，且有上開各該函文、原處分、復
    查決定書及訴願決定書等件影本附原處分卷及訴願機關卷，
    及本院前審判決、最高行政法院判決附本院前審案卷及最高
    行政法院案卷可稽。茲依最高行政法院發回意旨及前述兩造
    主張之意旨，就本件爭點敘明判決之理由。
六、原告所經營之烏來空中纜車係遊樂設施：
    原告雖主張烏來空中纜車是屬對拉交走式旅客索道，純粹以
    輸送乘客與貨物為目的，為雲仙樂園對外唯一之交通工具，
    具有高度之交通運輸經濟價值，此與一般遊樂園區內純以提
    供娛樂使用之循環式觀光纜車性質不同；其經濟價值在於「
    運輸功能」而非觀光遊憩云云；惟查：
    (一)系爭空中纜車位於烏來風景特定區內，通往烏來雲仙樂園
      ，該樂園設置在烏來鄉南勢溪南、北兩岸山麓，並由原告
      架設空中纜車起點在北岸、終點在南岸樂園內，南北麓地
      理位置雖在南勢溪兩岸，然遊客搭乘纜車時已將兩山麓連
      為一體，遊客所購「空中纜車暨樂園入場券」，該票券價
      即內含「入園費」及「清潔維護費」，此觀原告入園售票
      口牌示「全票220元、半票150元，含纜車來回、雲仙入園
      券」之照片及票券全票220元（內含清潔維護費80元）、
      半票150元（內含清潔維護費60元）之入場券即明；原告
      對遊客進入雲仙樂園既未另外收取門票，原告亦未單獨出
      售搭乘空中纜車之車票，足認消費者購買入場券搭乘空中
      纜車之時，已進入原告之娛樂服務範圍內，系爭空中纜車
      亦為原告經營雲仙樂園所一併提供之娛樂機能，二者具有
      不可分性。由上以觀，被告就空中纜車部分，與雲仙樂園
      為合一認定，予以徵收娛樂稅，亦無不合。
    (二)又烏來空中纜車為雲仙樂園對外唯一之交通工具，除此之
      外無橋樑、公路可跨越南勢溪進入；而雲仙樂園之外，均
      為森林、峻嶺，並不能轉赴他地，故無供一般人通行之功
      能；又園內除1 戶工作人員在此設籍之外，亦無其他住戶
      等情，為兩造所不爭；故遊客購券之目的為進入園區遊樂
      ，與研議中之台北市政府推動之北投纜車，據悉係由北投
      通往陽明山，而陽明山上除公園外，尚有甚多住戶，且交
      通四通八達具交通運輸功能者不同。且被告所補徵之娛樂
      稅係根據原告所販售之票券計算而得，對於原告所謂不需
      購票即可進入園區之特殊性質工作人員如林班、台電、電
      信工程人員、學術研究人員，或予以免費優待之園內飯店
      住宿者等，被告就此並無核課娛樂稅；是被告僅對搭乘空
      中纜車前往享受娛樂設施者課稅，亦與交通工具係提供不
      特定人交通運輸功能者不同。原告主張烏來空中纜車之性
      質，純粹以輸送乘客與貨物為目的，純屬交通工具，非屬
      娛樂設施云云，尚非可採。
七、原處分並無違反租稅法律原則及平等原則：
    原告主張空中纜車依其性質並非屬與球類有關之其他娛樂項
    目，自非屬娛樂稅法第2條第1項第6款所謂之其他提供娛樂
    設施供人娛樂，原處分已違反租稅法律原則；且比烏來空中
    纜車更具有「娛樂性」的烏來遊樂區之柴車、太平山碰碰車
    、阿里山登山觀光火車等，未見財政部責令地方財稅機關應
    對之課徵娛樂稅，原處分有違平等原則云云。惟按娛樂稅法
    第2條第1項第6款已明定娛樂稅之課徵範圍，除娛樂場所外
    ，亦及於娛樂設施或娛樂活動，故解釋該條文規定所謂「其
    他提供娛樂設施供人娛樂」者，應著重該設施是否具有提供
    人娛樂之性質，不應限縮於與球場有關之娛樂項目，如此始
    符合娛樂稅法之立法本旨。經查，系爭空中纜車係原告招攬
    遊客之重點，為原告經營雲仙樂園所一併提供之娛樂機能，
    二者具有不可分性；故系爭空中纜車並非純粹以輸送不特定
    人與貨物為目的，被告認其屬娛樂稅法第2條第1項第6款所
    謂之其他娛樂設施，予以課徵娛樂稅，並無不合。又其他設
    施之性質，其與系爭空中纜車，非必相同，尚難比附援引。
    且法理上亦無不法之平等可言；倘其他娛樂設施，應依法課
    徵娛樂稅，而漏未課徵，亦屬稅捐稽徵機關行政怠惰或應否
    補徵稅捐之問題，尚難援引比照而主張免徵。由上觀之，原
    告主張原處分違反租稅法律原則與平等原則云云，亦非可採
    。
八、原處分與行政程序法第8條之信賴保護原則無違：
    原告另主張烏來空中纜車前經行政部門認定為交通工具，並
    予免課娛樂稅在案，而今竟予課徵娛樂稅，與行政程序法第
    8 條之信賴保護原則有違云云；惟按交通部93年9月10日交
    路字第0930052068－1號函復本院92年度訴字第4705號娛樂
    稅事件略以，關於烏來空中纜車設施定位及主管權責疑義乙
    案，行政院核復情形…請照本院經濟建設委員會協商結論辦
    理，本部刻遵示就纜車設置、管理相關法規研議中。檢附行
    政院經濟建設委員會協商結論：…本案於本（93）年8 月3
    日邀集鈞院公共工程委員會、內政部交通部、經濟部等相關
    機關協商，獲致結論如次：(一)為配合未來高山纜車之設置與
    管理，請交通部於半年內研訂完成纜車設置管理相關法規，
    以維法制。(二)前項纜車設置管理相關法規未研訂完成前，本
    案烏來空中纜車之安全檢查工作，請經濟部水利署臺北水源
    特定區管理局暫參照機械遊樂設施管理辦法中有關安全檢查
    之規定賡續實施，以兼顧公共安全及業者權益；俟交通部完
    成纜車設置管理相關法規研訂後，檢討納入據以妥善管理等
    語。是以烏來空中纜車究定位為運輸工具或係遊樂設施，雖
    曾有其具交通運輸功能之意見，惟主管機關之交通部並未予
    同意，亦未變更其所認為屬於遊樂設施之見解；而財稅主管
    機關財政部亦未變更其參酌交通部意見後，於88年8月27日
    以台財稅第881939088號函核示原告經營之烏來空中纜車，
    應依法課徵娛樂稅之見解。依前所述，被告認系爭空中纜車
    屬娛樂稅法第2 條第1 項第6 款所謂之其他娛樂設施，予以
    課徵娛樂稅，並無不合。原告以之前其他非中央主管機關之
    有關函令，否定上開交通部及財政部之見解，尚非可採。而
    被告對原告於財政部88年8月27日台財稅第881939088號函釋
    作成之前，因有臺灣省稅務局72年9月6日72稅3字第51801號
    函之緣故，未對原告經營之系爭空中纜車課徵娛樂稅，核係
    依稅捐稽徵法第1條之1規定辦理；嗣財政部作成88年8月27
    日台財稅第881939088號函釋，應自其作成後予以適用（不
    應溯及適用），而被告自該函釋作成之後，始行課徵娛樂稅
    ，已考量原告之信賴。故本件被告係課徵93年9月之娛樂稅
    ，揆諸前揭規定及說明，並未違反信賴保護之原則。
九、89年8月8日修訂之臺北縣娛樂稅徵收細則，並無違法治國家
    權力分立原則：
    原告復主張臺北縣娛樂稅徵收率表雖曾於81年6 月提請臺北
    縣議會議決通過，然上開臺北縣娛樂稅徵收細則既曾於89年
    8 月8 日重新訂定，即應重新送交代表最新民意機關之議會
    議決，否則即剝奪臺北縣議會對臺北縣政府行使監督娛樂稅
    徵收之權力，違反法治國家權力分立之原則云云；惟按臺北
    縣娛樂稅徵收細則雖係於89年8月8日公布，並追溯至同年7
    月1日施行，然其第3條有關徵收率應提經議會通過之規定，
    與娛樂稅法第6條規定並無不同；且娛樂稅法第6條係於81年
    4月6日修正發布，規定徵收率改由直轄市及縣（市）政府視
    地方實際情形，提經同級民意機關通過，報請財政部核備後
    實施。經查，本件娛樂稅核課之稅率依據「臺北縣娛樂稅徵
    收率」，已於81年6月提請臺北縣議會第12屆第12次臨時會
    第3次會議議決通過，並經報請財政部核備後，於同年7月1
    日施行；之後，娛樂稅徵收率雖歷經數次修正，迄至92年3
    月最近一次修正，本件「空中纜車」所應適用之娛樂稅稅率
    即「其他提供娛樂設施供人娛樂者課徵10 %」，於81年6月
    提經臺北縣議會議決通過並報請財政部核備後實施，迄今均
    未有改變等情，有臺北縣娛樂稅徵收率表、臺北縣政府81年
    6月25日81北府稅消字第200552之1號函、89年8月24日89北
    府稅消字第319967號函、財政部89年9月4日89台財稅第
    0890456251號函、臺北縣議會81年6 月18日北12會恩議乙字
    第11674 號函、84年5 月3 日北13會恩議乙字第7544號函等
    可稽；是被告依該稅率核定原告系爭娛樂稅，於法並無不合
    ；亦無原告所稱需再重新提請議會審議娛樂稅徵收率之必要
    。原告上開主張，核不足採。
十、末查，本件遊客所購「空中纜車暨樂園入場券」，該票券價
    即內含「入園費」及「清潔維護費」，原告對遊客進入雲仙
    樂園未另外收取門票，且未單獨出售搭乘空中纜車之車票等
    情；有「空中纜車暨樂園入場券」附原處分卷可稽；又依原
    處分卷附（第25頁）原告娛樂稅自動報繳書所載，93年9 月
    使用票券為全票3,807 張、優待票27張、半票1,738 張，票
    價分別為全票220 元、優待票175 元、半票150 元，有關入
    場券票價內含項目有：纜車來回費用、保險費、入園費及樂
    園清潔維護費。按財政部83年6 月15日台財稅第831596600
    號函釋略以，主旨：機動遊藝樂園等娛樂場所向顧客收取入
    園費（門票）外，另以『清潔維護費』名義向顧客收取費用
    ，准併同入園費（門票）課徵娛樂稅。說明：二、主旨所釋
    應併課娛樂稅之「清潔維護費」，如娛樂場所包含應稅及免
    稅娛樂項目者，應按其應稅及免稅收費額，計算其應稅部分
    占全部收費之比例課徵娛樂稅等語。該函釋核與相關法規，
    並無不合。經查，本件經被告現場勘查原告售票口處之標示
    ，並依據原告所販售之空中纜車暨樂園入場券所載，其入場
    券票價實際內含樂園清潔維護費分別為全票80元、半票60元
    ；又原告所經營雲仙樂園中，應徵娛樂稅部分有7 個項目：
    海盜船80元、搖擺呼拉40元、空中單車80元、飛碟40元、碰
    碰車80元、魔幻館40元、古堡全票80元（半票50元），合計
    應稅部分分別為全票440 元、半票410 元；另免徵娛樂稅部
    分有3 個項目：射箭80元、划船90元、漆彈60元，合計免稅
    金額230 元，依財政部上開函釋計算，其全票、半票應稅部
    分占全部收費之比例分別約為65% 、64% ，經計算後再減除
    內含之娛樂稅、營業稅後，樂園清潔維護費中，全票52元部
    分、半票38元部分應課徵娛樂稅。另有關入園費（全票65元
    ，優待票、半票均為45元）部分，因園內遊藝設施已課徵娛
    樂稅，不再課徵娛樂稅，而保險費則非屬娛樂稅課徵範圍。
    是以，入場券票價扣除樂園清潔維護費、保險費、入園費後
    ，所餘即為纜車來回費用所占金額，分別為全票74元、半票
    44元，經減除內含之娛樂稅、營業稅後，得全票64元、半票
    38元，應課徵娛樂稅。綜上，本件應課徵娛樂稅之「應稅」
    樂園清潔維護費及纜車來回費用合計核算，應徵娛樂稅之全
    票為116 元、半票為76元；至於優待票部分，按原告當期申
    報資料纜車來回費用優待票價115 元，占全票票價140 元之
    82% ，計算後得優待票應為95元。被告所屬新店分處乃依其
    當期所販售票數，按全票140 元、半票90元、優待票115 元
    ，核計93年9 月應補徵娛樂稅額為5 萬7,626 元（如附件計
    算表所示），並無違誤。
十一、從而，本件被告補徵原告93年9 月娛樂稅計57,626元，於
      法並無違誤。復查及訴願決定遞予維持，亦無不合。原告
      徒執前詞，訴請撤銷，為無理由，應予駁回。
據上論結，本件原告之訴為無理由，依行政訴訟法第236條、第
233條第1項、第98條第1項前段，判決如主文。
中　　華　　民　　國　　96　　年　  12　　月　 31  　 日
                  　　　　 第五庭　法　官  蕭忠仁
上為正本係照原本作成。
本件以訴訟事件所涉及之法律見解具有原則性者為限，始得於本
判決送達後20日內向本院提出上訴狀並表明上訴理由，如已於本
判決宣示後送達前提起上訴者，應於判決送達後20日內補具上訴
理由（均按他造人數附繕本），且經最高行政法院許可後方得上
訴。
中　　華　　民　　國　　96　　年　  12　　月　 31  　 日
 　　  　　　　　　　   　　　     書記官  蕭純純
